臺灣臺南地方法院民事判決
110年度建字第28號
原      告  李勇達  
訴訟代理人  莊美貴律師
            王國忠律師
複 代 理人  趙俊翔律師
被      告  鄭文山  
            鄭志成  
            鄭明宗  
上列當事人間請求給付工程款事件，經本院於民國111年7月26日
言詞辯論終結，判決如下：
    主    文
被告應給付原告新臺幣伍拾肆萬柒仟壹佰壹拾伍元，及自民國11
0年6月4日起至清償日止，按週年利率百分之5計算之利息。
原告其餘之訴駁回。
訴訟費用由被告負擔百分之九十八，餘由原告負擔。
本判決原告勝訴部分，於原告以新臺幣壹拾捌萬參仟元為被告供
擔保後，得假執行。但被告如以新臺幣伍拾肆萬柒仟壹佰壹拾伍
元為原告預供擔保者，得免為假執行。
原告其餘假執行之聲請駁回。
    事實及理由
一、原告起訴原請求被告給付新臺幣（下同）569,237元，及自
    起訴狀繕本送達翌日起至清償日止，按週年利率百分之5計
    算之利息，嗣於訴訟中將本金變更為558,235元，核其變更
    係屬減縮應受判決事項之聲明，與民事訴訟法第255條第1項
　　第3款規定並無不符，應予准許，合先敘明。
二、原告主張：被告鄭志成、鄭明宗、鄭文山（下合稱被告，各
　　別時則逕載其姓名）爲修建門牌號碼臺南市○○區○○路00
　　巷0弄0號祖厝建物（下稱系爭建物），共同委請原告進行修
　　繕，系爭建物爲三合院建築格局，包括三部分：其一為懸掛
　　門牌號碼處之建物（下稱A屋）、其二為面向A屋的右邊建物
　　（下稱B屋），其三為面向A屋的左邊建物（下稱C屋）。系
    爭建物因年久失修，A屋部分屋頂塌陷、磚牆倒塌，原告於
    民國108年8月底與被告進行現場勘查後，依被告指示修繕項
　　目，提出如原證2共2份估價單（本院卷第25-27頁），其中
    第1份估價單價格金額合計785,058元，第2份估價單價格金
    額合計61,266元，2份估價單共計846,324元（詳細範圍、項
    目、單價、單位、金額如估價單所示），經議價後雙方達成
    此部分承攬修繕工程款為84萬元之協議（協議部分下稱系爭
    合約；工程部分下稱系爭工程)，估價單上有明確施作的項
    目、數量、單位、單價及金額記載，系爭工程屬於實作實算
    之承攬，非總價承攬。原告承攬系爭建物修繕工程後，於10
    8年9月19日開始施工，施作期間除原證2估價單所列工程項
    目外，被告為求系爭建物更加穩固、外在更加美觀，或追加
    施作項目，或於原告按原證2估價單料材、範圍施作完成後
    ，又要求變更料材再重新施作，包含將施作完畢之A屋五溝
    清板外牆拆除改爲裝潢板材質、增加鋁門、紗門窗數量、貼
    廁所、廚房的磁磚、拆除B屋舊雨遮後施作新雨遮、裝設A、
    B屋看板正面裝潢板、修繕前院圍牆大門、將三合院基地周
    圍均鋪設水泥等共12項追加工程，該些工程項目均未包含在
    原估價範圍內，被告要求追加施作時，原告亦有明確告知鄭
    明宗追加項目並非84萬元估價單計價範圍，需另外計價。追
    加工程之工程款經台南市土木技師公會鑑定後，認追加工程
    部分之合理金額為418,995元，原告爰依此金額向被告為主
    張。系爭建物所有修繕工程均已於109年農曆年前完成，扣
    除原告原證2估價單因被告要求變更追加工程致未進行工項
    部分金額50,760元，系爭工程以及追加工程之款項總計為1,
    208,235元。被告迄今僅給付工程款65萬元，尚有558,235元
    未給付（計算式：1,208,235元－650,000元＝558,235元），
    幾經催討，被告均置之不理。又系爭工程係由被告共同請託
    原告修繕，議價及訂約亦係被告一同出面與原告協商，協商
    中被告未約定工程款如何分攤，訂約時曾同意原告得向任一
    人請款，自符合數人負同一債務，明示對於債權人各負全部
    給付之連帶債務。為此，爰依承攬及連帶之法律關係提起本
    訴。並聲明：㈠被告應連帶給付原告558,235元，及自起訴狀
    繕本送達翌日起至清償日止，按週年利率百分之5計算之利
    息。㈡願供擔保，請准宣告假執行。
三、被告則以下列情詞抗辯：
  ㈠原告108年8月底至系爭建物與被告洽商A屋改建、B屋修繕工
　　程，之後原告拿原證2估價單與被告細談，兩造口頭協議總
    工程款為84萬元，為總價承攬。被告承認之追加工程僅包括
　　原證3項次七B屋雨遮變更工程、項次八A屋B屋頂前緣增設看
    板工程、項次十二圍牆大門修繕等三項，至於原告主張之其
　　餘項目，均係包含在原承攬範圍內，非屬變更及追加工程。
　　又兩造商討如何改建修繕時，即已討論到「輕鋼架隔間」施
　　作的問題，並合意包含於總價84萬元內，不額外收費，但原
　　告卻未施作該部分工程，而係由被告事後另找人施作完成。
  ㈡系爭契約應係存在於被告與楠興工程行間，而非兩造間，原
　　告無權提起本件訴訟，因為估價單上寫著楠興工程行的名稱
　　，且楠興工程行在楠西水庫路有搭一個鐵厝，被告去找原告
    時，原告雖未表示其為工程行的負責人，但從頭到尾都是由
    原告出面在跟被告接觸，工程行負責人雖登記為原告配偶郭
    淑惠，但實際經營及施作者都是原告，被告並未與郭淑惠接
    觸過，應認原告是以該工程行的實際負責人身分來跟被告訂
    約。
  ㈢原告主張被告應連帶給付本件剩餘工程款等語，惟兩造於10
　　8年8月底口頭協議完成後，被告亦確認分攤比率為：內含水
　　電工程暫以120萬元為準，多退少補，2分之1由鄭文山支付
　　，另2分之1由鄭志成、鄭明宗分擔，工程進行之監工及給付
　　工程款由鄭明宗負責處理。鄭文山於108年10月9日已自其設
　　於兆豐銀行府城分行帳戶000-00-00000-0電匯40萬元至鄭明
　　宗設於楠西郵局之000-0000000000000帳戶，合併鄭明宗先
    前向鄭文山所借貸的20萬元，共計60萬元為鄭文山已分擔之
　　工程款費用。因此，系爭工程款屬民法第271條可分之債，
    被告並無庸負擔原告主張之連帶給付責任。
  ㈣被告已給付65萬元工程款，且系爭工程有諸多瑕疵：
　　⒈被告已於108年10月7日給付第一期工程款20萬元、108年1
　　　0月28日給付第二期工程款30萬元、108年12月10日給付第
　　　三期工程款15萬元，共計65萬元。
　　⒉原告完工後，被告發現兩造原先約定系爭工程中尚須以鐵
　　　柱補強B屋柱蝕的三根大柱、施作後院圍牆鐵門，原告未
      依約施作該二項工項，另外剛鋪好的水泥地板多處龜裂嚴
　　　重，屋頂有多處漏水，下大雨時，雨水就會流進屋內，即
　　　使原告設置了水泥凹處作為排水的水溝，雨水還是會流進
　　　屋內，另屋頂排水部分，因排水管脫落，雨水會整個沖下
　　　來。
　　⒊原告更未清理工程廢棄物，系爭工程之瑕疵不勝枚舉，被
　　　告要求改善，迄今卻未施作補強，被告要求待前開工程施
　　　作完成，始給付餘款19萬元及追加工程款74,067元。
　㈤並聲明：
　　⒈原告之訴及假執行之聲請均駁回。
　　⒉如受不利之判決，願供擔保，請准宣告免為假執行。
四、兩造不爭執事項如下：
　㈠被告爲修建系爭建物，共同委請原告（或楠興工程行，兩造
　　對契約對象是原告或楠興工程行有爭執）進行修繕，系爭建
　　物爲三合院建築格局之祖厝，包括有A屋、B屋、C屋三個部
    分。系爭建物因年久失修，A屋部分屋頂塌陷、磚牆倒塌。
　㈡原告提出如原證2共2份估價單（本院卷第25-27頁），第1份
　　估價單價格金額合計785,058元，第2份估價單價格金額合計
　　61,266元，2份估價單共計846,324元（詳細範圍、項目、單
　　價、單位、金額如估價單所示），經議價後雙方達成此部分
　　承攬修繕工程款為84萬元之協議（即系爭合約)。
　㈢原告承攬系爭建物修繕工程後，於108年9月19日開始施工。
　㈣被告就系爭合約之工程款84萬元已經給付65萬元。
　㈤被告除系爭合約外，有口頭追加下列項目，但未約定金額：
　  ⒈B屋雨遮變更工程。
　  ⒉A、B屋看板正面裝潢板。
　  ⒊前院圍牆大門修繕工程。
　　⒋前庭水泥（即本院卷第47頁照片記載B屋柱子内移的位置
　　　）。
　㈥被告對原告起訴狀原證3「追加變更工程金額明細表」所列項
    次七、八、十二之追加項目，應分別給付14,832元、56,7
　　35元、2,500元，不為爭執。
　㈦原告就原證3所示追加變更工程金額明細表所載項次一至十二
    的工程項目，已經全部施作完畢。
五、得心證之理由：
　㈠系爭合約之承攬人應認係由原告以個人名義簽立：
　　⒈按稱承攬者，謂當事人約定，一方為他方完成一定之工作
　　　，他方俟工作完成，給付報酬之契約，民法第490條第1項
　　　定有明文。
　　⒉查被告於本院審理中稱係其等去找李勇達來修建系爭建物
　　　，從頭到尾都是李勇達與被告洽談契約，李勇達沒有說他
　　　是楠興工程行的負責人，只有說他是楠興工程行的人，開
　　　出的估價單上也寫楠興工程行，所以被告以為他是負責人
　　　等語（本院卷第190頁）。本院審酌被告上開陳述，既然
      原告在系爭契約洽談及成立之時，均未表示自己為楠興工
　　　程行之負責人，亦未表示自己係代表或代理楠興工程行與
　　　被告洽談系爭工程，自難認原告係以楠興工程行之代表人
　　　或代理人身分與被告成立系爭契約。
　　⒊另依商工登記公示資料觀之（本院卷第87-88頁），楠興工
      程行之負責人為郭淑惠，而被告給付三期工程款，均由
　　　原告本人簽收，亦有被告提出之簽收單可稽（本院卷第10
　　　1頁），因此，原告主張系爭合約之承攬人係其以個人名
      義簽立，應為可採。至系爭工程估價單雖於抬頭記載「楠
　　　興工程行」之文字（本院卷第25-26頁），然原告既未曾
      表示自己為楠興工程行之負責人，亦未表示自己係代表或
　　　代理楠興工程行與被告洽談系爭工程，業經認定如上，自
　　　難僅以估價單抬頭記載「楠興工程行」之文字，遽認楠興
　　　工程行為系爭契約之承攬人。
　　⒋依上所述，系爭合約之承攬人係由原告以其個人名義簽立
　　　，應可認定。
  ㈡系爭合約並非總價承攬契約，被告復未能證明原告曾口頭答
　　應要施作「輕鋼架隔間」且不另外收取費用：
　　⒈按工程實務上關於承攬報酬計算方式，大致可區分為「總
　　　價承攬」及「實作實算」兩類；所謂「總價承攬」，係指
　　　承攬契約雙方以締約時所預估各項履約標的之數量、單價
　　　統計出之價額為固定之報酬，除非辦理變更設計或追加減
　　　工程，定作人於承攬人完成工作後，應支付該固定之報酬
　　　，承攬人則必須在約定之總價下完成所有工作，縱各別履
　　　約項目有所增減，雙方亦不互為找補；所稱「實作實算」
　　　，係依實際施作或供應之項目及數量結算，以契約中所列
　　　履約標的項目及單價，依完成履約實際供應之項目及數量
　　　結算給付報酬，實際施作數量及報酬價額，須至最後實際
　　　完工結算後方能確定。易言之，總價承攬契約係承攬人與
　　　定作人間就工作數量、金額預先為風險分配，就預估數量
　　　與實際完成數量差異在一定範圍內（通常為10％）之差額
　　　，不為找補；實作實算契約則無此問題。是以，總價承攬
　　　契約既寓有風險分配之概念，必當事人間明示約定按總價
　　　結算工程款始得認屬總價承攬契約。
　　⒉被告抗辯系爭契約為總價承攬契約等語，業為原告所否認
　　　；經本院囑託台南市土木技師公會鑑定結果，鑑定報告記
　　　載略以：因原證2、3均有明確工作數量、工作項目之單價
　　　，均係以工作數量乘以工作項目之單價，以計算報酬，因
　　　此認定本案不具有總價承攬契約之性質，而係依實際施作
      或供應之項目及數量結算，以契約中所列履約標的項目及
　　　單價，依完成履約實際供應之項目及數量給付（鑑定報告
　　　第10頁）。依上開鑑定意見所示，可認系爭合約之承攬報
　　　酬係依實作實算方式為列載，而被告並未提出其他證據證
　　　明兩造間確有約定本件屬於總價承攬契約之情形，本院審
　　　酌上情，認系爭合約並非屬總價承攬契約，被告此部分抗
　　　辯，尚難憑採。
　　⒊被告復抗辯原告曾答應施作輕鋼架隔間，且不另外收取費
　　　用，卻未為施作等語；惟查，系爭合約非總價承攬契約，
　　　而係以實作實算方式計價列載，已如前述，而兩造對估價
　　　單上未列載「輕鋼架隔間」工項乙節並不爭執，因此，系
　　　爭合約施作範圍是否確有包括「輕鋼架隔間」工程在內，
      即非無疑；再者，被告嗣後委請第三人另行施作「輕鋼架
　　　隔間」工程所支出之費用金額達289,000元，有估價單在
      卷可稽（本院卷第111頁）。本院審酌系爭工程未追加前
      之總價為840,000元，而被告嗣後委請第三人施作輕鋼架
      隔間之價格289,000元，已佔上開工程總價約百分之34【
　　　計算式：289,000÷840,000×100％＝34％，小數點下四捨五入
      】，此高達三分之一金額之差距，倘若兩造於締約或事後
      協商過程中，原告有承諾要為被告施作輕鋼架隔間工程，
      衡情原告應於原估價單中明白約定，或於另紙估價單中補
      填相關記載，否則如被告所述，系爭工程內容係有包含輕
      鋼架隔間工程施作在內者，無疑等同原告願意平白免費再
      贈送被告價值原工程總價百分之34之項目，此舉實與
　　　事理之常相悖而難信實。此外，被告並未提出其他證據證
　　　明原告曾口頭答應施作「輕鋼架隔間」且不另外收取費用
　　　，是被告此部分抗辯尚難認有理由。
　㈢原告就原證3所示之項目，得向被告請求追加工程款之金額為
    407,875元：
　　⒈被告就原證3其上所列之12項工程均已完成，及其中項次七
      、八、十二之追加項目，應分別給付14,832元、56,735
　　　元、2,500元，不為爭執，上開部分，應可認定。
　　⒉項次一A屋外牆變更工程：
　　　⑴磚牆施作部分：
　　　　本院就原證3追加工程部分，委託台南市土木技師公會
        鑑定，並由該公會提出鑑定報告（下稱鑑定報告）。鑑
　　　　定報告認此部分範圍包含A屋外牆及廁所與廚房的隔間
        牆，其中「廁所與廚房的隔間牆」經現場會勘時發現此
　　　　部分亦為新施作磚牆，因此新施作磚牆施作數量為34.1
　　　　平方公尺，依據台南市土木技師公會109年12月修訂版
        鑑定手冊之工料單價表（下稱工料單價表），砌磚含粉
　　　　刷單價每平方公尺於109年12月、108年9月分別為1,420
　　　　元、1,362.5元，惟公會之工料單價表主要是以修復、
        補強、補償之小面積計算，因此單價會偏高，故此部分
　　　　單價採用每平方公尺1,037元計算，金額為35,362元（
　　　　鑑定報告第12-13頁）。
　　　⑵裝潢板施作部分：
　　　　裝潢板施作數量，鑑定報告以不扣除便鋁門窗面積、扣
　　　　除便鋁門窗面積兩種方式測量，觀A屋施工後照片，A屋
　　　　前側有5樘便鋁窗、3樘鋁門附紗門、1樘對開門，後側
        有5樘便鋁窗，是A屋裝潢板施作面積應扣除便鋁門窗，
　　　　鑑定報告以扣除便鋁門窗面積方式測量為72.3平方公尺
　　　　，即21.9坪。由於裝潢板單價在原證3第八項為無爭議
        事項，因此，單價以每坪2,650元計算，金額為58,035
        元（鑑定報告第12-13頁）。
      ⑶裝潢板修邊施作部分：
　　　　鑑定報告認此部分施作87公尺，即285尺，且原估價單
        單價合理，因此以單價80元計算，金額為22,800元（鑑
　　　　定報告第13頁）。
　　　⑷拆除費用部分：
　　　　鑑定報告認此部分為技術點工1天可完成的工作量，依
        據工料單價表，技術點工單價於108年9月為3,045元，
        故此工項金額為3,045元（鑑定報告第13頁）。
　　　⑸項次一A屋外牆變更工程金額共計為119,242元【計算式
　　　　：35,362元（磚牆施作）＋58,035元（裝潢板施作）＋
　　　　22,800元（裝潢板修邊施作）＋3,045元（拆除費用）＝1
        19,242元】。
　　⒊項次二A屋鋁門、鋁窗、紗門裝設工程：
　　  鑑定報告認紗門加裝與便鋁窗為後續追加工程項目，與原
　　　證2項目相同，故以協議修正後之原證2單價為準，其餘項
　　　目則認原單價實為合理，此部分合理之追加金額為20,011
　　　元（鑑定報告第14頁）。
    ⒋項次三貼磁磚工程工資：
　　　鑑定報告認貼壁磚工程面積為57.6平方公尺，貼地磚工程
　　　面積為8.6平方公尺，依工料單價表，109年12月貼壁磚、
　　　貼地磚工資分別為每平方公尺916元、891元，108年9月貼
　　　壁磚、貼地磚工資分別為每平方公尺872元、848元，因此
　　　貼磁磚工程工資為60,054元【計算式：57.6平方公尺×916
　　　元＋8.6平方公尺×848元＝60,054元】，此部分原告主張工
      程金額為14,525元，實為合理（鑑定報告第15頁）。
　　⒌項次四A屋廁所屋頂水槽工程：
　　　經鑑定人丈量A屋廁所屋頂水槽為6.05公尺，即19.8尺，
      鑑定報告認因兩造就原證3項次八無爭議，故水槽單價為
      每尺200元，此部分原告主張工程金額為3,960元，尚屬合
　　　理（鑑定報告第16頁）。
　　⒍項次五A屋走廊模板工程：
　　　經鑑定人丈量地坪側模長為1.584平方公尺，依工料單價
      表所示，模板單價為每平方公尺760元，計為1,204元【計
　　　算式：760元×1.584平方公尺＝1,204元，元以下四捨五入
　　　】，惟此金額與基本模板工至少一天的工資不相符，因此
　　　以木工1天工資來計（組立與拆模各半天來計），按工料
      單價表108年9月木工工資單價為3,045元，本項合理之追
      加金額為3,045元（鑑定報告第16頁）。
　　⒎項次六B屋天花板輕鋼架工程：
　　　經鑑定人丈量B屋天花板輕鋼架面積為32.19平方公尺，依
　　　工料單價表所示，輕鋼架礦纖天花板108年9月之單價為每
　　　平方公尺1,171元，此項工程金額為37,694元【計算式：1
　　　,171元/㎡×32.19㎡＝37,694元】，此部分原告主張工程金額
      為15,000元，尚屬合理（鑑定報告第17頁）。
　　⒏項次九A、C屋屋後庭院混凝土鋪設工程：　
　　　⑴混凝土：經鑑定人丈量A、C屋屋後庭院混凝土鋪設面積
　　　　為277平方公尺，原告雖於原證2記載混凝土鋪設厚度為
　　　　12公分，惟鑑定報告認民間普遍採用厚度為5至10公分
　　　　，現場施作尚會考慮洩水坡度的問題，因此採用平均厚
　　　　度7.5公分計算所需混凝土為21方【計算式：277平方公
　　　　尺×0.075公尺＝21方】，單價則依協議修正後之原證2所
        示即每方1,886元計算，本項合理之追加金額為39,60
　　　　6元【計算式：21方×1,886元/方＝39,606元】（鑑定報
　　　　告第18-19頁）。
　　　⑵點焊網：A、C屋屋後庭院混凝土鋪設面積為277平方公尺
        ，即84坪，會勘當日經金屬探測儀發覺地坪角隅處無
　　　　金屬反應，意指該處沒有完全鋪設點焊網，因此應以百
　　　　分之85折算點焊網施作面積，得出點焊網施作面積為71
　　　　.4坪【計算式：84坪×0.85＝71.4坪】，此部分原告主張
        點焊網施作面積為69坪實屬合理，單價則依協議修正後
        之原證2所示即每坪546元計算，本項合理之追加金額
　　　　為37,674元【計算式：69坪×546元/坪＝37,674元】（
　　　　鑑定報告第18-19頁）。
　　　⑶灌漿工資（含加班費）：鑑定報告認原證2未列灌漿工資
        ，因此於原證3追加工程補列實屬合理，惟人數應修正
        為3人，依工料單價表所示，技術點工於108年9月之單
        價為每人3,045元，本項合理之追加金額為9,135元【
　　　　計算式：3,045元×3人＝9,135元】（鑑定報告第19頁）
　　　　。
　　　⑷泵浦車、粉光、原地面打除清運、山貓機租2天：會勘當
        日原告表示混凝土鋪設工程與追加工程部分皆為同一
　　　　日施作，依原證2原合約已明列泵浦車12,000元與粉光9
　　　　,000元，原證3追加泵浦車3,500元與粉光4,000元，合
        計費用為泵浦車15,500元與粉光13,000元，以前開合計
　　　　費用與專業廠商所提出之附件K工程報價單比較尚屬合
        理，原地面打除清運及山貓機租2天部分，經與附件K工
　　　　程報價單比較，亦屬合理範圍，是原告主張追加泵浦車
　　　　3,500元、粉光4,000元、原地面打除清運18,000元、山
　　　　貓機租2天12,000元，均屬合理（鑑定報告第19頁）。
　　　⑸項次九A、C屋屋後庭院混凝土鋪設工程金額共計為123,
　　　　915元【計算式：39,606元（混凝土）＋37,674（點焊網
        ）＋9,135元（灌漿工資）＋3,500元（泵浦車）＋4,
　　　　000元（粉光）＋18,000元（原地面打除清運）＋12,00
　　　　0元（山貓機租2天）＝123,915元】。
　　⒐項次十C屋外水溝鋪設工程：　　
　　　鑑定報告認C屋外水溝鋪設工程約需一位技術點工，大約
      半天多工資，不足一天以一天計，此部分原告主張金額為
　　　3,000元，應為合理（鑑定報告第20頁）。　
　　⒑項次十一外圍牆工程：
　　　鑑定報告認外圍牆工程總長度為23.89公尺、平均高度為1
　　　.3公尺，面積約31平方公尺【計算式：23.89×1.3＝31，小
      數點以下四捨五入】，單價與前述項次一磚牆施作相同
　　　，以每平方公尺1,037元計算，此項工程金額為32,147元
      【計算式：1,037元/㎡×31㎡＝32,147元】，此部分原告主張
      工程金額為31,110元，尚屬合理（鑑定報告第20頁）
　　　。
　　⒒綜上，原告得請求之追加工程款為407,875元【計算式：1
　　　19,242元（項次一A屋外牆變更工程）＋20,011元（項次二
      A屋鋁門、鋁窗、紗門裝設工程）＋14,525元（項次三貼磁
      磚工程）＋3,960元（項次四A屋廁所屋頂水槽工程）
　　　＋3,045元（項次五A屋走廊板模工程工資）＋15,000元（
　　　項次六B屋天花板輕鋼架工程）＋14,832元（項次七B屋雨
　　　遮變更工程）＋56,735元（項次八A屋、B屋頂前緣增設看
　　　板工程）＋123,915元（項次九A、C屋屋後庭院混凝土鋪設
      工程）＋3,000元（項次十C屋外水溝鋪設工資）＋31,1
　　　10元（項次十一外圍牆工程）＋2,500元（項次十二圍牆大
      門修繕工程工資）＝407,875元】，應可認定。
　㈣原告就系爭工程及追加工程尚可向被告請求給付547,115元
　　：
　　⒈按數人負同一債務，明示對於債權人各負全部給付之責任
　　　者，為連帶債務，無該項明示時，連帶債務之成立，以法
　　　律有規定者為限，民法第272條定有明文。是以連帶債務
　　　，必當事人間有明示或法律有規定，始能成立。
　　⒉原告主張系爭契約係由其與被告共同訂立，而請求被告應
　　　就追加工程款及工程餘款負連帶給付之責，然原告於本院
　　　審理中稱兩造訂約時，被告表示由其等三人一起支出相關
　　　費用等語（本院卷第96頁），亦於書狀中主張訂約時，被
　　　告稱原告可向任一被告請款，為求方便，原告均係向鄭明
　　　宗請款等語（本院卷第307頁），上開主張均非被告曾明
      示其等各負全部給付之責，法律復未規定兩造間應成立連
　　　帶債務。準此，原告主張被告應就本件所命給付之工程款
　　　，負連帶給付責任，即無可採。至被告另辯稱其三人自行
　　　確認分攤比率為：2分之1由鄭文山支付，另2分之1由鄭志
　　　成、鄭明宗分擔云云，此部分僅係被告間內部之約定，並
　　　未與原告達成意思表示合致，尚不能以此內部約定拘束原
　　　告，亦即被告等三人仍應就未給付之工程款，平均負擔之
　　　。
　　⒊從而，被告應給付之系爭工程剩餘款項為190,000元，加計
      追加工程款407,875元，再扣除未施作部分之50,760元後
      ，原告請求被告給付547,115元【計算式：190,000元＋
　　　407,875元-50,760元＝547,115元】之範圍內，為有理由
　　　，逾此範圍之請求，則無理由，應予駁回。
　㈤至被告抗辯系爭工程有未施作或有瑕疵部分：
　　⒈按承攬人完成工作，應使其具備約定之品質及無減少或滅
　　　失價值或不適於通常或約定使用之瑕疵；工作有瑕疵者，
　　　定作人得定相當期限，請求承攬人修補之。承攬人不於前
　　　項期限內修補者，定作人得自行修補，並得向承攬人請求
　　　償還修補必要之費用。如修補所需費用過鉅者，承攬人得
　　　拒絕修補，前項規定，不適用之，民法第492條、第493條
　　　分別定有明文。定作人以工作有瑕疵，主張承攬人應負瑕
　　　疵擔保責任，僅須就工作有瑕疵之事實舉證，即為已足，
　　　最高法院102年度台上字第2110號判決意旨參見。此項定
      作人之自行修補權及修補費用償還請求權，必以承攬之工
　　　作有瑕疵，經定作人定相當期限請求承攬人修補，承攬人
　　　不於該期限內修補者始足當之（最高法院107年度台上字
      第2355號判決意旨參照）。
　　⒉經查，被告固抗辯系爭工程範圍尚須施作以鐵柱補強B屋蛀
      蝕之三根大柱及後院圍牆鐵門等語，惟既為原告所否認
　　　，自應由被告就原告承攬範圍包含上開二工項乙事負舉證
　　　之責。本院審酌上開二工項並未記載於原證2之估價單及
      原證3之追加工項中，已難認原告承攬範圍有包含上開二
      工項，此外，被告復未提出其他證據證明兩造確就此二部
　　　分工項有所約定，則被告前開辯詞，尚難憑採。
　　⒊被告復抗辯已施作之工項中，有水泥地板多處龜裂、屋頂
　　　有多處漏水、下雨時雨水流進屋內、屋頂排水管脫落、未
　　　清理工程廢棄物等瑕疵，原告均未修補等語，惟此既為原
　　　告所否認，亦應由被告就前開瑕疵負舉證之責。經查，被
　　　告就此部分之抗辯，固提出照片2紙為證（本院卷第158頁
　　　），本院審酌該照片中雖有水泥裂痕之情形，然並無法判
　　　斷該水泥地位於系爭工程何處、範圍多大、瑕疵程度為何
　　　，亦無法判斷該水泥裂痕之形成原因為何，要難僅以該照
　　　片中有出現裂痕之情形，遽認被告抗辯原告已施作之工項
　　　中有水泥地板多處龜裂之瑕疵等語為可採。此外，被告復
　　　未提出屋頂有多處漏水、下雨時雨水流進屋內、屋頂排水
　　　管脫落、未清理工程廢棄物等瑕疵之證明，亦無從認定被
　　　告此部分瑕疵之抗辯為可採；況被告亦未提出請求原告補
　　　正上開瑕疵之證據，因此，被告抗辯系爭工程有上開瑕疵
　　　云云，應無可採。
六、綜上所述，原告依承攬之法律關係，請求被告給付547,115
    元，及自起訴狀繕本送達翌日即110年6月4日起至清償日止
    （本院卷第71-75頁），按週年利率百分之5計算之利息，為
　　有理由，應予准許，逾此範圍所為之請求，為無理由，應予
　　駁回。
七、本件為判決基礎之事證已臻明確，兩造其餘主張陳述及攻擊
　　防禦方法，經本院審酌後，認與判決結果無影響，爰不予一
　　一論述，併此敘明。
八、本件就原告勝訴部分，兩造分別陳明願供擔保請准宣告假執
　　行及免為假執行，均核無不合，爰分別酌定相當之擔保金額
　　予以准許；至原告敗訴部分，其假執行之聲請已因訴之駁回
　　失所附麗，應予駁回。
九、訴訟費用負擔之依據：民事訴訟法第79條、第85條第1項。
中　　華　　民　　國　　111 　年　　8 　　月　　16　　日
                    民事第四庭  法  官  張家瑛
以上正本係照原本作成。
如不服本判決，應於判決送達後20日內向本院提出上訴狀。如委
任律師提起上訴者，應一併繳納上訴審裁判費。
中　　華　　民　　國　　111 　年　　8 　　月　　16　　日
                                書記官  陳雅婷